【裁判字號】    98,訴,4709
【裁判日期】    990121
【裁判案由】    毒品危害防制條例
【裁判全文】
臺灣板橋地方法院刑事判決              98年度訴字第4709號
公  訴  人  臺灣板橋地方法院檢察署檢察官
被      告  甲○○
上列被告因毒品危害防制條例案件，經檢察官提起公訴（98年度
毒偵字第8515號），本院合議庭裁定改依簡式審判程序，判決如
下：
    主  文
甲○○施用第一級毒品，累犯，處有期徒刑捌月。
    事  實
一、甲○○前於民國89年因施用第二級毒品案件，經臺灣士林地
    方法院以89年度毒聲字第77號裁定送勒戒處所觀察勒戒，因
    認有繼續施用毒品之傾向，經同法院以89年度毒聲字第777
    號裁定令入戒治處所施以強制戒治，嗣經同法院以89年度毒
    聲字第1789號裁定停止戒治，所餘戒治期間付保護管束，惟
    於保護管束期間，因施用毒品案件，再經裁定撤銷停止戒治
    令入戒治處所續施以強制戒治，迄於91年7 月16日執行完畢
    釋放。又其於保護管束期間施用第一級毒品案件，經臺灣士
    林地方法院以(一)91年度訴緝字第13號判決判處有期徒刑8 月
    確定。復因連續施用第一級及第二級毒品案件，經本院以(二)
    91 年 度訴字第896 號判決分別判處有期徒刑1 年2 月、8
    月，應執行有期徒刑1 年8 月確定。上開(一)、(二)案件經合併
    定應執行刑為有期徒刑2 年4 月，於93年7 月6 日因縮短刑
    期假釋出監，假釋期間付保護管束。復於前開假釋期間內，
    因施用第二級毒品案件，經臺灣士林地方法院以(三)93年度易
    字第754 號判決判處有期徒刑1 年確定；又於94年間，因施
    用第一級毒品及竊盜案件，經本院分別以(四)94年度訴字第21
    57 號 、94年度簡字第3494號判決分別判處有期徒刑8 月、
    4 月確定，嗣經裁定減刑及合併定應執行刑為有期徒刑5 月
    ，並與(三)部分之罪刑暨前開假釋經撤銷後之殘刑10月又9 日
    接續執行，甫於96年9 月21日縮刑期滿執行完畢。
二、詎仍不知悔改，於前述強制戒治執行完畢釋放後，5 年內再
    犯施用毒品之罪，經本院分別於91、93及94年間，先後以前
    揭判決判處有罪確定後，明知海洛因係屬毒品危害防制條例
    第2 條第2 項第1 款所定之第一級毒品，不得持有、施用，
    竟基於施用第一級毒品海洛因之犯意，於98年10月15日23時
    許，在友人位於臺北縣板橋市某處之住處內，以針筒注射之
    方式，施用毒品海洛因乙次。嗣於翌日18時35分許，行經臺
    北縣三重市○○路1 前，因另案通緝，為警上前盤查逮獲，
    再採集其尿液送驗後，檢驗結果呈嗎啡之陽性反應，而查悉
    上情。
三、案經臺北縣政府警察局三重分局報告臺灣板橋地方法院檢察
    署檢察官偵查起訴。
    理  由
一、被告甲○○所犯係死刑、無期徒刑、最輕本刑為3 年以上有
    期徒刑以外之罪，其於準備程序中就前揭被訴事實為有罪之
    陳述，經受命法官告知簡式審判程序之旨，並聽取其與公訴
    人之意見後，本院合議庭認為適宜由受命法官獨任進行簡式
    審判程序，爰依刑事訴訟法第273 條之1 第1 項規定，裁定
    由受命法官獨任進行簡式審判程序，合先敘明。
二、上揭事實，業據被告於審理時坦承不諱，且被告為警查獲後
    所採集之尿液，經送台灣檢驗科技股份有限公司檢驗結果，
    確呈鴉片類陽性反應，有該公司98年10月29日濫用藥物檢驗
    報告（檢體編號：C0000000號）、臺北縣政府警察局三重分
    局查獲毒品案件被移送人姓名、代碼對照表各1 紙在卷可稽
    。足徵被告之自白與事實相符，堪以採信。是本案事證明確
    ，被告施用第一級毒品海洛因之犯行，洵堪認定。
三、按毒品危害防制條例前於92年7 月9 日修正公布，自93年1
    月9 日施行，觀之該條例第20條、第23條之立法理由，修正
    後毒品危害防制條例就施用毒品者，只於「初犯」及「5 年
    後再犯」二種情形，有其追訴條件之限制，即須於初犯經觀
    察、勒戒或強制戒治釋放後，5 年內均無施用毒品之行為，
    始能認其前所實施之觀察、勒戒或強制戒治已足遮斷毒癮，
    而得於5 年後再犯時，再予適用初犯之規定，重行觀察、勒
    戒等程序。倘5 年內已經再犯，被依法追訴處罰，縱其第3
    次（或第3 次以上）施用毒品之時間在初犯釋放5 年以後，
    即與「5 年後再犯」之情形有別，且因已於「5 年內再犯」
    ，顯見其再犯率甚高，原實施觀察、勒戒或強制戒治，已無
    法收其實效，而無5 年戒斷期之存在，自無再經觀察、勒戒
    及強制戒治之必要，應得逕行追訴處罰（最高法院95年5 月
    9 日95年度第7 次刑事庭會議決議參照）。經查：本件被告
    前因施用毒品案件，經臺灣士林地方法院以89年度毒聲字第
    77號裁定送勒戒處所觀察勒戒，因認有繼續施用毒品之傾向
    ，經同法院以89年度毒聲字第777 號裁定令入戒治處所施以
    強制戒治，嗣分別經同法院以89年度毒聲字第1789號裁定停
    止戒治，所餘戒治期間付保護管束，惟於保護管束期間，因
    施用毒品案件，再裁定撤銷停止戒治令入戒治處所續施以強
    制戒治，迄於91年7 月16日執行完畢釋放後，竟再因施用毒
    品案件，經本院分別於91、93及94年間以前揭判決分別判處
    罪刑確定等情，有臺灣高等法院被告前案紀錄表1 份在卷可
    憑，是依上開說明，被告於前述強制戒治執行完畢釋放後5
    年內，再犯施用毒品罪，經本院判決有罪確定後，復犯本件
    施用毒品之犯行，本件犯行距前揭強制戒治執行完畢釋放後
    雖逾5 年，惟核與毒品危害防制條例第20條第3 項所定「5
    年後再犯」之立法意旨不符，揆諸上開說明，仍應予追訴、
    處罰。
四、核被告所為施用毒品海洛因之行為，係犯毒品危害防制條例
    第10條第1 項之施用第一級毒品海洛因罪。其持有毒品海洛
    因之低度行為，為施用海洛因之高度行為所吸收，不另論罪
    。再被告有事實欄所載之前科紀錄，於96年9 月21日縮刑期
    滿執行完畢，此有前開被告前案紀錄表在卷可考，其於受有
    期徒刑之刑執行完畢後，5 年以內故意再犯本件有期徒刑以
    上之罪，爰依刑法第47條第1 項規定論以累犯，並加重其刑
    。爰審酌被告無視毒品可能對自身及家庭所造成之戕害，及
    對社會治安形成之潛在危險，屢犯施用毒品之罪，足見其戒
    絕毒癮之意志不堅，本不宜寬貸，惟念其犯後坦承犯行，態
    度良好，及施用毒品乃戕害自身健康，尚未直接危害他人等
    一切情狀，量處如主文所示之刑，以資懲儆。
據上論斷，應依刑事訴訟法第273 條之1 第1 項、第299 條第1
項前段，毒品危害防制條例第10條第1 項，刑法第11條前段、第
47條第1 項，判決如主文。
本案經檢察官陳旭華到庭執行職務。
中    華    民    國    99    年    1     月    21    日
                  刑事第十庭  法  官  鄭凱文
以上正本證明與原本無異。
如不服本判決應於收受本判決後10日內向本院提出上訴書狀，並
應敘述具體理由，如未敘述上訴理由者，應於上訴期間屆滿後20
日內補提理由書狀於本院（均須按他造當事人之人數附繕本）「
切勿逕送上級法院」。
                              書記官  陳筱惠
中    華    民    國    99    年    1     月    21    日
附錄本案論罪法條：
毒品危害防制條例第10條第1項：
施用第一級毒品者，處6 月以上5 年以下有期徒刑。

司法院資訊處製作；財團法人民間司法改革基金會備份。
